【裁判字號】    95,抗,440
【裁判日期】    951228
【裁判案由】    指定臨時管理人
【裁判全文】
臺灣臺北地方法院民事裁定               95年度抗字第440號
抗  告  人  甲○○
            乙○○
上列抗告人因財團法人台北市松山慈祐宮指定臨時管理人事件，
對於中華民國95年5月30日本院95年度司字第92號裁定提起抗告
，本院裁定如下：
    主  文
抗告駁回。
抗告程序費用由抗告人甲○○負擔新台幣壹仟元、抗告人乙○○
負擔新台幣佰拾元。
    理  由
一、查，抗告人甲○○（下稱甲○○）、乙○○原各為財團法人
    台北市松山慈祐宮（下稱慈佑宮）第10屆之董事、監事（見
    本院95年度司字第92號卷〈下稱原卷〉第38頁之法人登記證
    書），對於原裁定自屬有利害關係之人，故其等對於原裁定
    於法定期間內提起抗告，應予准許，合先陳明。
二、抗告意旨略以：(一)依慈佑宮之捐助暨組織章程（下稱系爭捐
    助章程）規定董事之選任方式（參照系爭捐助章程第9條、
    第10條、第15條及第16條、第24條等規定），既與股份有限
    公司之董事相似，則應類推適用公司法第195條第2項前段規
    定，認原董事得繼續執行職務至改選董事就任時為止；(二)慈
    佑宮前董事長沈宗陳於民國94年12月16日第4次董監事聯席
    會議中，提案由甲○○（慈佑宮董事）代理董事長一職，且
    經決議通過，而甲○○即依捐助章程第15條規定行使職權，
    並遵主管機關台北市政府民政局（下稱民政局）命令，於95
    年4月30日擬召開第10屆第1次臨時信徒大會，故本件自無選
    任臨時董事及董事長之必要；(三)況原法院選任臨時董事張火
    財、王清池原各為慈佑宮之營建組長、總務組長，因涉及慈
    佑宮之工程與採購弊案而遭偵辦中，實不宜擔任臨時董事一
    職云云。
三、按法人之董事一人、數人或全體不能或怠於行使職權，或對
    於法人之事務有自身利害關係，致法人有受損害之虞時，法
    院因主管機關、檢察官或利害關係人之聲請，得選任臨時董
    事代行其職權，非訟事件法第64條第1項定有明文。準此，
    本件應審究者為(一)慈佑宮董事任期屆滿後，有關董事職權行
    使有無類推適用公司法第195條第2項規定之餘地？(二)甲○○
    於董事職務任期屆滿後，可否繼續代理董事長職務？茲分別
    論述如下：
(一)、慈佑宮董事任期屆滿後，有關董事職權行使有無類推適用公
    司法第195條第2項規定之餘地？
    按公司董事任期屆滿而不及改選時，延長其執行職務至改選
    董事就任時為止。但主管機關得依職權限期令公司改選；屆
    期仍不改選者，自限期屆滿時，當然解任；公司法第195條
    第2項固定有明文。惟揆諸公司法第1條規定，公司乃以營利
    為目的之社團法人，本於企業自治精神，公司原則上由其內
    部機關或構成員自行監督，僅於維護社會交易安全、國家經
    濟發展等特殊情形下，始由公權力介入，施以行政或司法監
    督。而慈佑宮係以辦理公益事務為目的之財團法人（見原卷
    第21頁之系爭捐助章程，第38頁之法人登記證書），原則上
    公權力得積極介入監督其組織及管理等事項（民法第62條及
    第63條規定參照），與公司之性質及管理方式截然不同，應
    無從類推適用上開條文規定之餘地。
(二)、甲○○於董事職務任期屆滿後，可否繼續代理董事長職務？
    查，慈佑宮原董事長沈宗陳於94年12月16日召開94年度第4
    屆董監事聯席會議，並於該日辭任董事長，推派甲○○為代
    理董事長一職等情，固有卷附慈佑宮94年度第4次董監事聯
    席會議記錄可參（見原法院卷第51至52頁、103頁），然如
    前所述，慈佑宮既為一財團法人，並無準用或類推適用公司
    法第195條第2項規定（即董事任期可延展至改選新董事止）
    ，則甲○○擔任慈佑宮第10屆董事任期至94年12月31日即屆
    滿而當任解任，足見甲○○自任期屆滿後亦無法行使代理董
    事長之職務甚明。
(三)、綜上，慈佑宮第10屆董監事既已於94年12月31日任期屆滿而
    當然解任，且第11屆董監事尚未依法選任，則該慈佑宮自95
    年1月1日起顯已無董監事可行使職權，致慈佑宮有生損害之
    虞至明。故慈佑宮信徒蔡政輝依非訟事件法第64條第1項規
    定，聲請本院選任臨時董事，核與上列規定相符，原裁定予
    以准許，於法並無不當。
(四)、另抗告人雖以張火財、王清池原各為慈佑宮之營建組長、總
    務組長為由，認原法院選任其等擔任臨時董事為不當云云。
    惟查，選任臨時董事本屬於法院職權，且原法院於選任慈佑
    宮臨時董事前，曾徵詢主管機關民政局，該局亦認定張火財
    、王清池係該慈佑宮之信徒且熟悉廟務運作（見原卷第141
    至142 頁之民政局95年3月31日北市民三字第09530677500號
    函及第139頁之人員名單），是原法院選任其2人擔任臨時董
    事一職，自無不當可言。
四、從而，原法院以慈佑宮董監事於94年12月31日任期屆滿而當
    然解任，致該慈佑宮自95年1月1日起即無人可行使董事職權
    為由，依信徒蔡政輝聲請選任臨時董事及董事長，於法並無
    不合。而抗告人仍執前詞指摘原裁定為不當，求予廢棄，為
    無理由，應予駁回，爰裁定如主文。
中    華    民    國    95    年    12    月    28    日
                  民事第一庭    審判長法  官  詹文馨
                                      法  官  傅中樂
                                      法  官  楊絮雲
以上正本係照原本作成
非以本件裁定適用法規顯有錯誤為由，且所涉及之法律上見解具
有原則上之重要性者，並經本院許可，不得提起再抗告（非訟事
件法第45條第3項、第4項規定參照）。
中    華    民    國    95    年    12    月    28    日
                                      書記官  高秋芬


司法院資訊處製作；財團法人民間司法改革基金會備份。
